【裁判字號】    97,交上易,1640
【裁判日期】    971030
【裁判案由】    過失致死
【裁判全文】
臺灣高等法院臺中分院刑事判決      97年度交上易字第1640號
上  訴  人  臺灣臺中地方法院檢察署檢察官
上  訴  人
即  被  告  丁○○
選任辯護人  黃錦郎律師
上列上訴人因被告過失致死案件，不服臺灣臺中地方法院97年度
交易字第121號中華民國97年7月8日第一審判決(起訴案號：臺灣
臺中地方法院檢察署96年度偵字第28277號)，提起上訴，本院判
決如下：
    主  文
原判決撤銷。
丁○○因過失致人於死，處有期徒刑柒月，緩刑伍年。並應依如
附件臺灣臺中地方法院97年度訴字第2061號和解筆錄之內容所示
，給付款項予被害人張賢火之繼承人張月娥、張維青、戊○○。
    犯罪事實
一、丁○○於民國96年11月13日晚上8時10分許，騎乘車號TBS-9
    30號輕型機車，沿臺中縣太平市○村路由北往南方向行駛，
    途經東村路 113號前設有號誌之交岔路口停止線附近時，本
    應注意車輛行駛時，駕駛人應注意車前狀況，並隨時採取必
    要之安全措施，而當時天候晴，夜間有照明，該處路段係鋪
    設柏油之直路，路面乾燥無缺陷，並無障礙物且視距良好，
    依當時情形，並無不能注意之情事，詎其竟於紅燈號誌燈亮
    時，疏未注意車前狀況，且採取減速慢行，作隨時停車準備
    之安全措施，迨見亦疏未注意行走行人穿越道，正由東村路
    113號對面麵攤往自宅住處（即東村路115號）方向行走之行
    人張賢火時，已煞避不及，遂在其駛抵前揭交岔路口停止線
    前其所行駛之其車道內，其所騎乘之機車右前車身撞擊張賢
    火，致張賢火倒地，受有頭部外傷、顱內出血等傷害，隨即
    送往國軍臺中總醫院附設民眾診療服務處急救。而丁○○於
    警員尚未到醫院瞭解案情時即先行離去，並委由其弟丙○○
    至醫院處理相關事宜，嗣警員前往醫院瞭解肇事經過，於尚
    未發覺肇事者前，丙○○即主動告知警員，丁○○係本案肇
    事者，而代丁○○自首，丁○○並接受法院裁判。而張賢火
    雖經送醫急救，仍於 96年11月16日下午1時56分許，因車禍
    致顱內出血死亡。
二、案經被害人張賢火之女戊○○告訴及臺灣臺中地方法院檢察
    署檢察官相驗後自動檢舉偵查起訴。
    理    由
壹、證據能力部分：
    按被告以外之人於偵查中向檢察官所為之陳述，除顯有不可
    信之情況者外，得為證據，刑事訴訟法第 159條之1第2項定
    有明文。是否「顯有不可信之情況」，係由法院依該偵查中
    陳述之外部情況以為判斷。查證人己○○於檢察官偵訊中，
    經諭知證人具結之義務及偽證之處罰並命朗讀結文具結後，
    以證人之身分完整、連續陳述如何目睹本件車禍之經過，檢
    察官就上開偵查訊問之實施，並無任何違反相關規定之瑕疵
    ，且本院審酌證人己○○斯時距離案發時間較近，記憶較深
    刻清晰，表達較為明確，而被告亦不爭執證人己○○於偵查
    中所為陳述之證據能力，證人己○○於偵訊時之證詞並無「
    顯有不可信之情況」，依上開刑事訴訟法之規定應認具證據
    能力。
貳、實體部分：
一、訊據上訴人即被告丁○○（下稱被告）固坦承於上揭時、地
    ，騎乘上開機車撞擊被害人張賢火，被害人張賢火並因而死
    亡之事實不諱，然辯稱：伊當時行向之燈號係綠燈云云。惟
    查，被告當時行向之燈號確係紅燈，因被告疏未注意車前車
    況，且於行至紅燈路口處，未隨時採取停車準備之安全措施
    ，因煞避不及，因而撞及被害人張賢火致死等情，業據被告
    於原審坦承不諱（見原審卷第13、21頁），核證人己○○於
    偵查中證述之情節大致相符（見相驗卷第29、30頁），並有
    道路交通事故現場圖、道路交通事故調查報告表(一)(二)、現場
    照片、國軍臺中總醫院附設民眾診療服務處診斷證明書等附
    卷可稽（見相驗卷第13至20、23頁），被告於偵查及本院辯
    稱：當時伊行向之燈號係綠燈云云，要屬事後卸責之詞，不
    足採信。而被害人張賢火確因本件車禍受傷死亡，亦經臺灣
    臺中地方法院檢察署檢察官督同法醫師相驗明確，製有勘驗
    筆錄、相驗屍體證明書及檢驗報告書等在卷可憑（見相驗卷
    第27、33、36至43頁）。
二、按汽車行駛時，駕駛人應注意車前狀況，並隨時採取必要之
    安全措施，道路交通安全規則第 94條第3項定有明文。被告
    係考領有合適駕駛執照之人，自應知悉並注意上述規定。而
    本件事故發生當時天候晴，夜間有照明、視距良好，肇事路
    段係鋪設柏油且位於交岔路口停止線附近之直路，路面乾燥
    無缺陷、亦無障礙物，當時號誌運作正常等情，有上開道路
    交通事故調查報告表(一)存卷可佐，依當時之情形，並無不能
    注意之情事，詎被告竟疏未注意車前狀況，並採取隨時停車
    準備之安全措施，而貿然行駛，以致肇事，被告之上開行為
    顯有過失。又被害人張賢火確因本件車禍受傷死亡，已詳如
    前述，足見被告之過失行為與被害人張賢火之死亡間具有相
    當因果關係。雖被害人張賢火於上開設有行人穿越道之路口
    ，穿越馬路時，疏未注意行走行人穿越道，亦與有過失，然
    亦無從解免被告應負之過失罪責。本件事證明確，被告過失
    致人於死之犯行，洵堪認定。
三、核被告所為，係犯刑法第276條第1項之過失致人於死罪。又
    被告於肇事後警方到達醫院時雖已先行離開，但確有委由其
    弟丙○○到醫院代其處理車禍事宜，嗣警員前往醫院瞭解肇
    事經過，於尚未發覺肇事者即係被告前，丙○○即主動告知
    警員，被告係本案肇事者等情，業據證人即當天前往醫院處
    理本案之警員乙○○於本院證述在卷（見本院卷第46頁），
    足見被告於本案確有委由其弟向警員自首，並接受裁判之情
    形，但被告於本件車禍尚未處理完畢之前，即藉故先行離開
    ，雖其於本院辯稱：因伊母親聽到伊發生車禍，所以心臟病
    發作，伊當時先行離開醫院，係去拿藥給伊母親服用云云（
    見本院卷第30頁反面），惟當時被告既可聯絡其弟到醫院，
    為其處理本件車禍，若果如被告所辯，其自可委由其弟為母
    親送藥，又何庸自行前往，是本案被告雖有自首之情形，然
    本院審酌其上開情形（即藉故先行離開），認不宜依刑法第
    62條前段之規定減輕其刑，附此敘明。
四、原審以被告罪證明確，予以論罪科刑，固非無見，惟：(一)本
    件車禍發生之地點，係臺中縣「太平市○○村路 113號前設
    有號誌之交岔路口停止線附近，原審誤認係臺中縣「大里市
    ○○村路113號；(二)原審未審酌被害人張賢火亦有上開過失
    （即穿越道路時，未行走行人穿越道）；(三)本案被告亦有自
    首之情形，原審亦疏未審酌，以上均有未洽。檢察官上訴意
    旨略以：被告肇事後，毫無填補被害人家屬之誠意，迄未與
    被害人家屬達成和解，犯後態度不佳，原審量刑過輕等語，
    指摘原判決不當，惟被告事後已與被害人家屬達成和解，有
    附件之和解筆錄在卷可證（見本院卷第52頁），檢察官上訴
    自無理由。至被告上訴意旨以原審未審酌被告有自首之適用
    ，及被害人張賢火亦有上開過失等語，指摘原判決不當，為
    有理由，且原判決又有上開可議之處，自應由本院將原判決
    撤銷改判。爰審酌被告過失程度較重，被害人張賢火因本件
    車禍死亡，所生危害重大，被告肇事後曾於原審坦承犯行，
    且已與被害人家屬達成和解等一切情狀，量處如主文所示之
    刑。查被告前未曾因故意犯罪受有期徒刑以上刑之宣告，有
    臺灣高等法院被告前案紀錄表附卷可查，其事後已與被害人
    家屬達成和解，經此偵審教訓，應知警惕，諒無再犯之虞，
    本院認所宣告之刑，以暫不執行為適當，併諭知緩刑5年，
    以勵自新。又「緩刑宣告，得斟酌情形，命犯罪行為人向被
    害人支付相當數額之財產或非財產上之損害賠償。」刑法第
    74條第2項第3款，定有明文。被告與被害人家屬已於97年9
    月30日在臺灣臺中地方法院成立和解，有附件之和解筆錄在
    卷可查，本院斟酌告訴人權益，並給予被告自新機會，認於
    被告緩刑期間，課予依附件和解內容履行之負擔，應屬適當
    ，爰併命被告應依附件該和解筆錄之內容，給付款項與被害
    人張賢火之繼承人。
據上論斷，應依刑事訴訟法第369條第1項前段、第364條、第299
條第1項前段，刑法第276條第1項、第62條前段、第74條第1項第
1款、第74條第2項第3款，刑法施行法第1條之1，判決如主文。
本案經檢察官甲○○到庭執行職務。
中    華    民    國    97    年    10    月    30    日
            刑事第十庭    審判長法  官  林  照  明
                                法  官  林  欽  章
                                法  官  蔡  名  曜
上列正本證明與原本無異。
不得上訴。
                                書記官  劉  恒  宏
中    華    民    國    97    年    11    月    4     日
附錄論罪科刑法條
刑法第二百七十六條第一項
因過失致人於死者，處二年以下有期徒刑、拘役或二千元以下罰
金。


司法院資訊處製作；財團法人民間司法改革基金會備份。
